【裁判字號】    96,交訴,152
【裁判日期】    970215
【裁判案由】    公共危險等
【裁判全文】
臺灣高雄地方法院刑事判決             96年度交訴字第152號
公  訴  人  臺灣高雄地方法院檢察署檢察官
被      告  甲○○
上列被告因公共危險等案件，經檢察官提起公訴（96年度偵字第
16801 號），本院合議庭裁定改行簡式審判程序，判決如下：
    主  文
甲○○犯不能安全駕駛動力交通工具罪，處拘役伍拾伍日，如易
科罰金，以新臺幣壹仟元折算壹日，緩刑貳年；又犯肇事致人傷
害逃逸罪，處有期徒刑陸月，如易科罰金，以新臺幣壹仟元折算
壹日，緩刑貳年。
    事  實
一、甲○○於民國96年6 月5 日（起訴書誤載為95年6 月5 日）
    下午3 時許，在高雄縣路竹鄉竹滬村友人住處飲用啤酒6 瓶
    後，明知於飲酒後已達不能安全駕駛動力交通工具之程度，
    猶騎乘其所有車牌號碼YW-7689 號自小客車自上開地點出發
    ，沿高雄縣湖內鄉○○路西向東方向行駛，於同日下午6時
    55分許，行經前開路段與民族街口時，適有丙○○○騎乘車
    牌號碼TUV –946 號輕型機車由高雄縣湖內鄉○○街南向北
    行經前開路口，甲○○本應注意車前狀況並隨時採取安全措
    施，竟因不勝酒力疏未注意及此，所駕駛之自小客車右前車
    頭、車身撞及丙○○○騎乘之上開輕型機車，致丙○○○受
    有左側脛骨平台骨折等傷害（傷害部分業經撤回告訴，另為
    公訴不受理判決）。詎甲○○駕駛上開動力交通工具肇事，
    致丙○○○受傷後，竟未下車將受傷之丙○○○送醫救治或
    為其他必要之措施，亦未向警察機關報告或留下姓名電話，
    復基於肇事逃逸之犯意，旋即駕駛前開自小客車逃逸。嗣於
    同日晚上10時30分許，經警循線在高雄縣阿蓮鄉玉庫69 號
    其住處查獲，檢測其呼氣酒精濃度為每公升含0.68毫克。
二、案經丙○○○訴由高雄縣政府警察局湖內分局報請臺灣高雄
    地方法院檢察署檢察官偵查起訴。
    理  由
一、按本案被告甲○○所犯係死刑、無期徒刑、最輕本刑為3 年
    以上有期徒刑以外之罪，其於準備程序就前揭被訴事實為有
    罪之陳述，經受命法官告知簡式審判程序之旨，並聽取其與
    公訴人之意見後，本院認無不得或不宜改依簡式審判程序進
    行之情形，爰依刑事訴訟法第273 條之1 第1 項規定，裁定
    本件由受命法官獨任進行簡式審判程序，合先敘明。
二、上揭犯罪事實，業據被告甲○○於警詢、偵查及本院審理時
    均坦承不諱，核與告訴代理人即被害人之配偶乙○○於警詢
    中指訴之情節相符（見警卷第1 、2 頁），並有酒精濃度測
    試單、刑法第185 條之3 案件測試觀察紀錄表、高雄市政府
    警察局舉發違反道路交通管理事件通知單、道路交通事故現
    場圖、道路交通事故調查報告表(一)、(二)、道路交通事故現場
    圖、臺南市立醫院診斷證明書各1 紙及車損照片16幀附卷可
    稽（見警卷第7 、8 頁、第12至20）。按刑法第185 條之3
    規定所謂「不能安全駕駛」，乃抽像危險犯，並不以發生具
    體危險為必要，對於呼氣酒精濃度已達每公升0.55毫克（
    0.55MG/L）以上，肇事率為一般正常人之10倍，認為已達不
    能安全駕車之標準，此業經法務部88年5 月18日以法88檢字
    第001669號函告週知，應為絕對不能安全駕駛動力交通工具
    。又當人飲酒後，若以呼氣酒精濃度測試器測得之呼氣濃度
    達到每公升0.5 毫克時（約合體內血液中酒精濃度100MG/DL
    ），反應較慢，感覺減低，將影響駕駛；達到每公升0.75毫
    克時，思考與個性行為均會改變；達到每公升1.0 毫克時，
    步態不穩，噁心嘔吐，精神混惑不清晰；達到每公升1.5 毫
    克時，說話不清楚，感覺喪失，視力模糊；達到每公升2.0
    毫克時，體溫與血糖均降低，肌肉控制差，甚至會導致癲癇
    發作；達到每公升3.5 毫克時，則已經神智不清，反射減低
    ，甚至呼吸抑制，亦業據行政院國軍退除役官兵輔導委員會
    臺北榮民總醫院以88年8 月5 日（88）北總內字第26868 號
    函釋明確。查本件被告所測得吐氣之酒精濃度達每公升0.68
    豪克，有酒精測試報告單1 紙在卷足憑，依據上開研究報告
    有關駕駛人酒後駕車行為表現之結論，足認被告因飲酒已至
    步態不穩，噁心嘔吐，精神混惑不清晰，而達不能安全駕駛
    動力交通工具無疑。另參以被告酒後於前揭時、地騎乘機車
    因不勝酒力，而撞擊被害人丙○○○，益證其因酒後駕控能
    力降低，已無法安全駕駛。是被告之自白已有相當之證據資
    料予以補強，且與事實相符，應堪採信。從而，本案事證明
    確，被告犯行堪予認定，應依法論科。
三、按被告行為後，刑法第185 條之3 規定業於97年1 月2 日修
    正公佈，並自同月4 日起生效施行，修正前該條規定之法定
    刑係1 年以下有期徒刑、拘役或3 萬元以下罰金，修正後提
    高為1 年以下有期徒刑、拘役或科或併科15萬元以下罰金，
    比較修正前後之規定，以修正前刑法第185 條之3 之規定有
    利於被告，依刑法第2 條第1 項前段之規定，應適用修正前
    刑法第185 條之3 規定。
四、是核被告所為，係犯修正前刑法第185 條之3 之不能安全駕
    駛動力交通工具罪及刑法第185 條之4 之肇事致人傷害逃逸
    罪。被告所犯上開2 罪間，犯意各別，罪名互殊，應分論併
    罰。爰審酌被告前無任何前科紀錄，素行尚佳，有臺灣高等
    法院被告前案紀錄表1 在卷可按，然於本案酒後已達絕對不
    能安全駕駛狀態下，猶貿然駕駛汽車上路，罔顧公眾之交通
    安全，對其他用路人之安全構成重大威脅，且其於肇事致被
    害人受有左側脛骨平台骨折等傷害後，竟未下車看護或報警
    處理，反而加速離去，置被害人之安危於不顧，實有不該，
    且吐氣後之酒精濃度高達每公升0.68毫克，惟念其犯後坦承
    犯行，態度良好，且已經與被害人達成和解，有高雄縣湖內
    鄉調解委員會調解書1 紙（見本院卷第26頁）在卷可參等一
    切情狀，分別量處如主文所示之刑，並審酌被告之教育程度
    為高職畢業，家庭經濟狀況小康等情形，均諭知易科罰金之
    折算標準。
五、末查被告前未曾因犯罪而受有期徒刑以上刑之宣告，有臺灣
    高等法院被告前案紀錄表1 份在卷可按。其犯本案之罪，雖
    致被害人受有損害，惟其於事後已與被害人達成和解，賠償
    被害人之損失，業經敘明如前，被告犯後復能坦承犯行，犯
    後態度良好，深具悔意，茲念其僅因一時失慮，致罹刑典，
    其經此偵、審教訓後，應知所警惕，信無再犯之虞，再刑罰
    固屬國家對於犯罪之人，以剝奪法益之手段，所加之公法之
    制裁，惟其積極目的，則在預防犯人之再犯，故對於惡性未
    深者，若因偶然觸法即令其入獄服刑，自非刑罰之目的，是
    本院認所宣告之刑以暫不執行為適當，爰併諭知宣告緩刑2
    年，以勵自新。
據上論斷，應依刑事訴訟法第273 條之1 第1 項、第284 條之 1
、第299 條第1 項前段，刑法第185 條之4 、第41條第1 項前段
、第74條第1 項第1 款，修正前刑法第185 條之3 ，刑法施行法
第1 條之1 ，判決如主文。
本案經檢察官黃嘉妮到庭執行職務。
中    華    民    國    97    年    2     月    15    日
                  交通法庭    法  官  李殷君
以上正本證明與原本無異。
如不服本判決應於收受本判決後10日內向本院提出上訴書狀，並
應敘述具體理由，如未敘述上訴理由者，應於上訴期間屆滿後20
日內補提理由書狀於本院（均須按他造當事人之人數附繕本）「
切勿逕送上級法院」。
中    華    民    國    97    年    2     月    18    日
                              書記官  陳昱良
附錄本案論罪科刑法條全文：
修正前中華民國刑法第185條之3
服用毒品、麻醉藥品、酒類或其他相類之物，不能安全駕駛動力
交通工具而駕駛者，處一年以下有期徒刑、拘役或三萬元以下罰
金。
中華民國刑法第185條之4
駕駛動力交通工具肇事，致人死傷而逃逸者，處6 月以上5 年以
下有期徒刑。


司法院資訊處製作；財團法人民間司法改革基金會備份。
